臺灣高等法院臺南分院刑事判決　　　　　　九十三年度上訴字第二四二號　　　Ｇ
　　　上　訴　人　臺灣嘉義地方法院檢察署檢察官
　　　被　　　告　許　師　豪
右上訴人因被告違反毒品危害防制條例案件，不服臺灣嘉義地方法院九十三年度訴字
第二七號，中華民國九十三年二月二十六日第一審判決（起訴案號：臺灣嘉義地方法
院檢察署九十二年度毒偵緝字第一七四號，併辦案號：九十三年度毒偵字第八二、一
○○、三二五、三三一、六八七號），提起上訴，本院判決如左：
      主      文
原判決撤銷。
許師豪連續施用第一級毒品，累犯，處有期徒刑壹年貳月。
扣案留有海洛因殘渣之注射針筒乙支沒收銷燬之。
      事      實
一、許師豪前於民國九十年間因違反毒品危害防制條例案件，經臺灣嘉義地方法院於
    九十年八月十五日以九十年度訴字第三○七號判決判處有期徒刑一年六月確定，
    於九十一年十二月三日縮短刑期假釋出監並交付保護管束，於九十二年五月二日
    保護管束期滿執行完畢。又因施用毒品案件，再經該院以九十年度毒聲字第四四
    三號裁定（起訴書誤載為九十年度毒聲字第四三四號裁定）送觀察、勒戒後，認
    無繼續施用毒品之傾向，由臺灣嘉義地方法院檢察署檢察官於九十年五月十四日
    以九十年度毒偵字第四八五號不起訴處分確定。詎仍不知悔改，復萌生施用第一
    級毒品海洛因之概括犯意，自九十二年七月十九日晚上九時許採尿前回溯七十二
    小時內之某時起，至九十三年二月二十三日凌晨五時三十分許採尿前回溯七十二
    小時內之某時止，在嘉義市○○街六十四號住處、嘉義市○○街及老吸街口、嘉
    義市溪興村一一五號「二番遊藝場」、及其他不詳地點等地，連續施用第一級毒
    品海洛因（人體內代謝為嗎啡）多次。嗣分別於九十二年七月十九日晚上六時五
    十分許、同年十月十三日下午三時許、同年十一月十九日下午一時四十分許、同
    年十二月九日上午九時十分許、及九十三年二月二十三日凌晨三時許，分別在嘉
    義市○區○○路三四三號四樓之三、嘉義市○○街六十四號、嘉義市○區○○街
    及老吸街口、嘉義市東區溪興村一一五號「二番遊藝場」，為警當場查獲而偵悉
    全情，並查扣留有海洛因殘渣之注射針筒乙支。經依臺灣嘉義地方法院九十二年
    度毒聲字第七二○號裁定送觀察、勒戒後，認有繼續施用毒品之傾向。
二、案經嘉義市警察局第一分局報請臺灣嘉義地方法院檢察署檢察官，暨嘉義市警察
    局、嘉義市警察局第一分局報請臺灣嘉義地方法院檢察署檢察官移送併案審理。
      理      由
一、經查右揭如何連續施用第一級毒品海洛因之犯罪事實，迭經上訴人即被告許師豪
    於警詢、偵查及原審中自白不諱，而被告之尿液經送嘉義市衛生局、法務部調查
    局、台灣檢驗科技股份有限公司、及行政院衛生署管制藥品管理局檢驗結果，確
    均呈嗎啡陽性反應，此有嘉義市衛生局檢驗涉嫌毒品及管制藥品之尿液檢體案件
    報告、法務部調查局九十二年十一月二十四日調科壹字第○九二六二九四○三二
    號檢驗通知書、台灣檢驗科技股份有限公司濫用藥物尿液檢驗報告、行政院衛生
    署管制藥品管理局九十三年五月五日管檢字第○九三○○○三三八二號檢驗成績
    書、以及代號與真實姓名對照表等在卷可稽（分別見嘉義市警察局第一分局嘉市
    警一刑字第○○九二○○三二一二三號警卷第五、六頁；臺灣嘉義地方法院檢察
    署九十二年度毒偵字第七四五號卷第十二頁；嘉義市警察局嘉市警刑三字第○○
    九三○○○○七二一號警卷第四、五頁；嘉義市警察局第一分局嘉市警一刑字第
    ○○九三○○○○二九九號警卷第五頁─第十頁、第00000000000號
    警卷第三頁、第00000000000號警卷第十頁、第000000000
    00號警卷第十頁），且扣案之注射針筒乙支，留有海洛因殘渣，亦經法務部調
    查局鑑定在案，有該局九十三年三月十七日調科壹字第一八○○○一七四二號檢
    驗通知書在卷可憑（見毒偵字第三三一號卷第十二頁），堪認被告之上開自白為
    真實，足以採信。
二、次查，被告前因施用毒品案件，經臺灣嘉義地方法院以九十年度毒聲字第四四三
    號裁定送觀察、勒戒後，認無繼續施用毒品之傾向，由臺灣嘉義地方法院檢察署
    檢察官於九十年五月十四日以九十年度毒偵字第四八五號不起訴處分確定，有臺
    灣嘉義地方法院檢察署檢察官九十年度毒偵字第四八五號不起訴處分書一紙（見
    臺灣嘉義地方法院檢察署九十二年度毒偵字第七四五號卷第九頁）、臺灣嘉義地
    方法院檢察署刑案資料查註紀錄表、臺灣高等法院被告全國前案紀錄表各一份在
    卷可參。被告於臺灣嘉義地方法院檢察署檢察官為不起訴處分後，五年內再犯毒
    品危害防制條例第十條之罪，經依臺灣嘉義地方法院九十二年度毒聲字第七二○
    號裁定送觀察、勒戒後，仍有繼續施用之傾向，亦有上開裁定書一份及臺灣嘉義
    看守所九十二年十二月二十九日出具之嘉所豐衛字第○九二○○○三○一八號函
    暨所附之有無繼續施用毒品傾向證明書、有無繼續施用毒品傾向評估標準記錄表
    各乙份附卷可參（見臺灣嘉義地方法院檢察署九十二年度毒偵字第七四五號卷第
    一八頁、九十二年度毒偵緝字第一七四號卷第二二至二四頁），本件事證明確，
    被告施用第一級毒品海洛因犯行堪以認定。
三、另查本件被告犯罪後，毒品危害防制條例業於九十二年七月九日修正公布，並於
    公布後六個月即九十三年一月九日開始施行，關於初犯施用第一級或第二級毒品
    ，經觀察勒戒後，認無繼續施用毒品傾向，而為檢察官不起訴處分後，再犯施用
    第一級或第二級毒品之罪者，依修正前毒品危害防制條例第二十條第三項前段規
    定，須再經觀察勒戒後，認有繼續施用毒品之傾向者，方得依法追訴、審判；而
    依修正後毒品危害防制條例第二十三條第二項之規定，只要再犯施用第一級或第
    二級毒品之罪，檢察官即得依法追訴，無須再經觀察勒戒之評估結果是否有繼續
    施用毒品傾向而為不同之處置，因此無論是依照修正前或修正後之規定，本案均
    得由檢察官依法追訴並由法院依法審判。再者，關於施用第一級毒品之刑罰規定
    ，不論條次、法定刑度，新舊法均相同，是依修正後毒品危害防制條例第三十五
    條第一項第三款之規定，法院自應適用裁判時即修正後之新法為裁判，附此敘明
    。
四、末查海洛因為毒品危害防制條例所謂之第一級毒品，觀諸該條例第二條第二項第
    一款規定甚明，是核被告上開施用第一級毒品海洛因之行為，係犯修正後毒品危
    害防制條例第十條第一項之施用第一級毒品罪。被告施用前後持有上開第一級毒
    品海洛因之低度行為，應為高度之施用行為所吸收，不另論罪。被告前後多次施
    用第一級毒品海洛因之犯行，時間緊接，方法相同，所犯又係構成要件相同之罪
    名，顯係基於概括犯意反覆為之，應依連續犯規定以一罪論，並加重其刑。又公
    訴人起訴事實雖未敘及被告自九十二年七月十九日晚上九時許採尿前回溯七十二
    小時內之某時起之後，至九十三年二月二十三日凌晨五時三十分許採尿前回溯七
    十二小時內之某時止之施用第一級毒品海洛因犯行，然該部分事實與公訴人起訴
    且論罪之犯罪事實，有連續犯之裁判上一罪關係，應為起訴效力所及，復經檢察
    官移送併案審理，本院自應依法併予審理，併予敘明。再被告前於九十年間因違
    反毒品危害防制條例案件，經臺灣嘉義地方法院於九十年八月十五日以九十年度
    訴字第三○七號判決判處有期徒刑一年六月確定，於九十一年十二月三日縮短刑
    期假釋出監並交付保護管束，於九十二年五月二日保護管束期滿執行完畢，有臺
    灣高等法院被告全國前案紀錄表及臺灣嘉義地方法院檢察署刑案資料查註紀錄表
    附卷可憑，其於有期徒刑執行完畢後五年內再犯本件有期徒刑以上之罪，為累犯
    ，應依刑法第四十七條之規定遞加重其刑。
五、原審法院認被告罪證明確，予以論罪科刑，固非無見，但原判決未及審酌被告於
    九十二年十二月九日上午十時五十分許採尿前回溯七十二小時內之某時起至九十
    三年二月二十三日凌晨五時三十分許採尿前回溯七十二小時內之某時止之連續施
    用第一級毒品海洛因部分之犯行，容有未洽，公訴人上訴意旨亦執此指摘原判決
    不當，為有理由，自應由本院將之撤銷改判。爰審酌被告前已有施用毒品之紀錄
    ，並經觀察、勒戒，竟又一再施用，顯見其意志不堅，仍未戒絕，毫無悔改之意
    ，且其不思其正值盛年，堪為社會大用之際，卻長期耽溺於足以導致精神障礙、
    性格異常，甚至造成生命危險之毒品，戕害一己之身體健康，及其犯罪之動機、
    目的、手段、犯罪後坦承犯行，態度良好等一切情狀，量處有期徒刑一年二月，
    以資懲儆。而扣案之留有海洛因殘渣之注射針筒乙支，係被告所有供施用毒品所
    用者，亦據被告於警詢中供明在卷，且注射針筒其中留有毒品海洛因殘渣，兩者
    已無法分離，是應依法併予宣告沒收銷燬之。
六、被告經合法傳喚，無正當理由不到庭，不待其陳述逕行判決。
據上論結，應依刑事訴訟法第三百六十九條第一項前段、第三百七十一條、第三百六
十四條、第二百九十九條第一項前段，修正後毒品危害防制條例第十條第一項、第十
八條第一項、第三十五條第一項第三款，刑法第十一條前段、第五十六條、第四十七
條，判決如主文。
本案經檢察官羅清溪到庭執行職務。
中    華    民    國      九十三      年      八      月      三十一    日
                                  臺灣高等法院臺南分院刑事第三庭
                                      審判長法官  陳    義    仲
                                            法官  宋    明    蒼
                                            法官  楊    子    莊
右正本證明與原本無異。
如不服本判決，應於判決送達後十日內向本院提出上訴狀，其未敘述理由者並應於提
出上訴狀後十日內向本院補提理由書（應附繕本)。
                                      法院書記官  陳    嘉    琍
中    華    民    國      九十三      年      八      月      三十一    日
附錄本案論罪科刑法條全文：
修正後毒品危害防制條例第十條：
施用第一級毒品者，處六月以上五年以下有期徒刑。
施用第二級毒品者，處三年以下有期徒刑。